【裁判字號】    99,訴,229
【裁判日期】    990119
【裁判案由】    損害賠償
【裁判全文】
臺灣臺中地方法院民事裁定  99年度訴字第229號
原      告  乙○○
被      告  甲○○
上列被告因詐欺刑事案件（本院98年度簡上字第1058號），經原
告提起刑事附帶民事訴訟請求損害賠償（98年度簡上附民字第44
號），本院刑事庭移送前來，本院裁定如下：
    主  文
原告之訴駁回。
    理    由
一、按因犯罪而受損害之人，以對於刑事被告及依民法負賠償責
    任之人，請求回復其損害者為限，始得於刑事訴訟程序附帶
    提起民事訴訟，此為刑事訴訟法第487條第1項所明定，由此
    可知附帶民事訴訟，係因犯罪而受損害之人，為請求回復其
    損害，於刑事訴訟程序附帶提起之民事訴訟，故提起是項訴
    訟，須限於起訴之犯罪事實侵害其私權，致生損害者，始得
    為之，換言之，附帶民事訴訟之提起，必以刑事訴訟程序之
    存在為前提，若刑事訴訟未提起公訴或自訴，或非刑事訴訟
    程序認定之犯罪事實侵害其私權，縱因同一事故而受有損害
    ，亦不得對於應負損害賠償責任之人，提起附帶民事訴訟（
    最高法院60年度台上字第633號判例意旨可資參照）。如附
    帶提起之民事訴訟，不合於上開法條所定之要件者，縱於刑
    事庭將附帶之民事訴訟移送於民事庭後，亦不得將關於民事
    訴訟之法規，溯及於附帶提起民事訴訟之時，而予適用，仍
    應認其起訴為不合法（最高法院23年附字第248號、41年台
    上字第50號及60年台上字第633號判例意旨參照）。再者，
    移送民事庭之附帶民事訴訟，應適用民事訴訟法，縱移送前
    提起此項訴訟不合刑事訴訟法第487條所定之要件，而有同
    法第502條第1項關於訴之不合法規定情形，亦應依民事訴訟
    法第249條第1項第6款之規定，以裁定駁回之。
二、本件原告起訴主張略以：原告於民國98年3月24日遭詐騙集
    團詐騙，臨櫃台灣銀行彰化分行匯入被告所有之台灣銀行豐
    原分行帳號000000000000號帳戶新台幣(下同)80萬元，是被
    告就上開款項受有不當得利，爰依不當得利法律關係提起本
    訴等語。並聲明：被告應返還原告80萬元，及自98年11月27
    日起至清償日止，按週年利率5%計算之利息。
三、查依首揭說明，刑事附帶民事訴訟之提起，僅能以犯罪行為
    侵害私權，致生損害者，始得為之，即應以侵權行為之損害
    賠償請求權，作為其訴訟上請求之依據；而不當得利返還請
    求權與侵權行為損害賠償請求權，其法律關係不同，是本於
    不當得利返還請求權所為之請求，尚難認係因被告犯罪所致
    之損害，自不得提起刑事附帶民事訴訟。本件原告請求被告
    歸還80萬元之法律根據既表明係依據不當得利返還請求權，
    則其起訴即不合法，應予駁回。
四、綜上所述，本件原告之起訴均不合法且無從補正，爰以裁定
    駁回其訴。
五、本件係原告提起刑事附帶民事訴訟，經本院刑事庭依刑事訴
    訟法第504條第1項移送前來，依同條第2項規定免納裁判費
    ，本件訴訟中兩造亦未另行支出訴訟費用，爰不贅為訴訟費
    用負擔之諭知，附此敘明。
六、依民事訴訟法第249條第1項第6款，裁定如主文。
中    華    民    國    99    年    1     月    19    日
                  民事第一庭    法  官  陳學德
正本係照原本作成。
如不服本裁定應於送達後10日內向本院提出抗告狀，並繳納抗告
費新臺幣1000元。
中    華    民    國    99    年    1     月    19    日
                                書記官

司法院資訊處製作；財團法人民間司法改革基金會備份。
